福建金門地方法院交通事件裁定　　　　　 96年度交聲字第5號
原處分機關　金門縣公路監理所
異　議　人
即受處分人　甲○○
上列異議人因違反道路交通管理處罰條例案件，對於金門縣公路
監理所於中華民國96年1月29日，以金監裁字第裁36-T00000000
號所為之裁決處分（原舉發案號：金門縣警察局中華民國95年12
月27日金警交字第T00000000號）不服，聲明異議，本院裁定如
下：
    主　文
異議駁回。
    理  由
一、原處分意旨略以：異議人即受處分人甲○○於民國95年12月
    26日23時40分許，駕駛車牌號碼WY-9166號自小客車行經金
    門縣金城鎮○○路大同之家前路段時，因疑似有酒後駕車之
    行為，經金門縣警察局交通隊員警陳柏利及鍾永正攔停後欲
    對異議人進行呼氣酒精濃度之測試檢定，異議人經多次施測
    ，均以不配合之方式拒絕正常呼氣，屢經勸導無效，遂以異
    議人有拒絕接受道路交通管理處罰條例第35條第1項測試檢
    定之違規行為為由，當場製單舉發，異議人雖拒絕簽章，仍
    當場收受該舉發通知單。異議人乃於96年1月5日到案陳述意
    見，經原處分機關函請舉發單位調查結果，仍認本件違規事
    實明確，並於96年1月29日依道路交通管理處罰條例第35條
    第4項規定裁處異議人罰鍰6萬元並吊銷駕駛執照。
二、異議意旨略以：伊於95年12月26日23時許駕車經過金門縣金
    城鎮○○路大同之家前路段被警方攔檢酒測後，便遵照員警
    指示向呼氣酒精測試器吹管吹氣，因對該測試器之使用方式
    不甚熟悉，不知何故陸續吹了7次均無法產生測試值，詎員
    警竟因此即以拒絕酒測逕行開單舉發，員警如認必要，本可
    直接將伊送至醫療院所抽血採樣，卻執意命伊進行吹氣測試
    ，後於測試器無法產生有效數值之際，又未懷疑是否因儀器
    發生故障，有無因保養不當而失其精確度，或係員警本身並
    不熟悉操作順序，反將責任歸咎於伊，甚認此結果之發生為
    伊不配合所致，實有不當。員警雖當場製作舉發通知單交由
    伊收執，然該通知單上之舉發法條與違規地點明顯有誤，事
    後舉發單位雖欲另為更正，然卻未以伊所留聯絡地址送達，
    致伊未收到該紙更正公文，本件所為裁罰顯有違誤。
三、按汽車駕駛人拒絕接受酒精濃度測試之檢定者，處新臺幣6
    萬元罰鍰，並當場移置保管該汽車及吊銷該駕駛執照，道路
    交通管理處罰條例第35條第4項前段定有明文。
四、經查：
（一）異議人於前揭時地經執勤員警攔查後，因身有酒味，乃被
      要求配合進行呼氣酒精濃度測試，後歷經多次測試均無法
      成功等情，除經異議人自承其當日確有喝酒（卷28頁），
      及證人即製發本件舉發通知單之金門縣警察局交通隊員警
      陳柏利到庭結證稱：當時在大同之家前執勤並攔查異議人
      後，發現異議人有酒味，故對之施以呼氣酒精測試，也有
      教異議人怎麼吹，但最後皆無測定值。如果吐氣不足的話
      ，酒測單上是不會有資料的等語（卷26頁）；證人即同在
      場持測試器對異議人進行測試之金門縣交通隊員警鍾永正
      亦結證稱：當天異議人經攔查並受要求出示證件，伊便聞
      到異議人有酒味遂進行測試，然異議人不配合，不是不吹
      氣，就是吹氣不足，或是吹氣後又吸回，且異議人的嘴唇
      並沒有緊密包住吹管，因為伊站的很近，所以看得到異議
      人的吹氣過程。異議人當時的狀態很正常，確定沒有酒醉
      ，所以異議人應該是故意不配合。如果時間一到測試不成
      功，就會跳出載有案號的測試單，還有測試失敗的紀錄（
      卷27頁），另外如果受測者進行測試中有吸氣的動作，儀
      器就會標示出一個朝向受測者之箭頭等語（卷29頁），此
      外並有證人庭呈當日對異議人進行測試後所列印出之7張
      測試單（卷40、41頁）附卷可稽，而於測試單上更清楚記
      載有「NO SAMPLE」等表明測試無效之字樣，可證當時測
      試器先後7次均無法得出對異議人施測之有效數值。
（二）異議人雖辯稱當時伊有積極配合，經本院依其請求勘驗當
      時由員警所錄製之現場影像光碟後，紀錄如下：一開始證
      人鍾永正曾以口靠近測試器吹管，作勢吹氣以為示範，後
      異議人於第一次進行測試之過程中，測試器曾閃出一指向
      異議人之箭頭，證人鍾永正即對異議人表示不要吸氣，最
      後測試失敗。於準備進行第二次測試時，異議人質疑測試
      器是否歸零，證人鍾永正則指著測試器液晶螢幕上之000
      字樣，告知異議人測試器確已歸零，然異議人仍對此質疑
      且不進行吹氣動作，致第二次測試限制時間經過而告失敗
      。於進行第三次測試過程中，異議人以口含住吹管，證人
      鍾永正則表示異議人連吹都沒有吹，氣都從嘴巴旁邊空隙
      跑出來，之後測試器又顯示一朝向異議人之箭頭，異議人
      則於當場表示有吹氣，並說證人鍾永正的手不是也感應到
      了，之後再行測試，然測試器再次顯示朝向異議人之箭頭
      ，第三次測試仍告失敗（卷30、31頁）。本院於勘驗後以
      測試器於錄影中多次顯示一亮點為何意一事詢以證人鍾永
      正，其答以該亮點係一「＋」的符號，表示測試器有感應
      到氣體進入，但是氣量不夠，須同時顯示兩個相同符號時
      ，吹氣量方符測試之標準（卷31頁）。可知當時測試器或
      係因感應氣量不足、受測者有吸氣動作，或係因超過一次
      測試歷程之限制時間而導致前三次失敗無測試值產生之結
      果。
（三）異議人雖另以儀器功能正常與否，操作員警有無熟稔操作
      程序等質疑為辯。然本件證人鍾永正所持向異議人進行測
      試之之測試器，由測試單上所載數據可知其機身編號為05
      0176號，對照證人陳柏利提出之經濟部標準檢驗局MO0000
      000號呼氣酒精測試器檢定合格證書（卷35頁），可知該
      部測試器確曾於95年9月11日完成檢定校準之程序，且該
      檢定有效期限為一年，於本件異議人遭舉發之日，該測試
      器仍在有效使用期限之內。參以當日稍早，該測試器曾經
      金門縣警察局交通隊其他執勤員警攜出至他處進行測試，
      且正常顯示出測試值（參照卷40頁之編號45測試單），另
      徵相同之測試器於本件異議人遭舉發日前後，即自95年12
      月17日至96年1月7日止（卷39至44頁），除對異議人施測
      失敗7次外，共有多達17次之使用紀錄，除編號44號及55
      至59號測試失敗部分外，其他紀錄均顯示該測試器運作一
      切正常，準此，應可排除異議人所使用之該部測試器存有
      功能障礙此項可能。證人陳柏利另表示平常員警都會練習
      操作測試器，也常常進行實際之酒測勤務（卷31頁），而
      依編號43、53、54及61號（卷39、42、44頁）之測試單紀
      錄所示，更可知證人鍾永正存有使用測試器之相關經驗，
      並具備充分之操作經驗等情應無疑義。
（四）異議人又以現場影像光碟中其有以口就測試器吹管之動作
      ，辯稱其並無不予配合。本院於勘驗前揭光碟中，雖確認
      異議人真有其所辯舉動，然並無法得知其時異議人是否真
      有配合指示為呼入足夠之氣量，反於畫面中發現證人鍾永
      正多次告知異議人不要吸氣，吹氣量尚屬不足，而請異議
      人繼續呼氣。於第1次及第3次測試失敗過程中，測試器亦
      均曾顯示一指向異議人之箭頭，或有吹氣量不足之記號顯
      示，該測試器既無故障可能已見於前，再者，證人等與異
      議人本無怨隙，實無甘冒偽證罪責，編織虛偽事實，或故
      為錯誤指示及不當操作，以充實舉發異議人交通違規之事
      由，構陷異議人之理，況交通警員就違反道路交通管理處
      罰條例者所為之舉發行為，係基於職務上權力作成之行政
      處分，本於公信力之原則，該行政處分亦可被推定為真正
      。本院另依職權調取福建金門地方法院檢察署88年度偵字
      第407號異議人涉犯公共危險案件卷宗，異議人當時並曾
      接受呼氣酒精濃度測試，而觀諸卷內所附（7頁）測試單
      上之正常反應紀錄，可知異議人早有接受測試之經驗，對
      正確呼氣之方式實難無所知悉，另徵異議人於前述勘驗之
      畫面中，無論係與員警之應對回答及行徑舉止，均甚正常
      而無不能順應要求接受測試之跡象，異議人前後經過7 次
      檢測，倘確依正常方式吹測自能獲致正確之結果，遑論第
      2次測試過程，自始至終皆因異議人不斷質疑測試器未歸
      零，致超過測試時間而告失敗，而於第3次測試過程中，
      異議人更以證人鍾永正既已感受到所呼出之氣體，故辯稱
      其從未拒絕測試，然此非但未能引為對異議人有利認定，
      反適足以證明異議人確有未緊密以口包住吹管吹氣之不配
      合行為。況異議人亦自承當天有喝一些酒（卷28頁），益
      足認定異議人有以上開方式逃避酒精濃度測定之動機。綜
      上，堪認異議人確未依正常方式吹測而有拒絕接受道路交
      通管理處罰條例第35條第1項測試檢定之情，異議人上開
      辯解顯非可採。
（五）至道路交通管理處罰條例第35條第5項雖規定，於汽車駕
      駛人拒絕接受酒精濃度測試檢定，應由交通勤務警察將其
      強制移由受委託醫療或檢驗機構對其實施血液或其他檢體
      之採樣及測試檢定，然此非謂如強制移送拒絕檢測之人至
      醫療等機構為血液檢測後，該拒絕檢測者即得免除其依同
      條第4項所規定之處罰，縱當時證人等並未依規定將異議
      人逕送強制檢測，亦無解免異議人因拒絕接受酒精濃度測
      試檢定所應負行政制裁責任。又異議人雖辯稱舉發通知單
      上就違規地點及法條部分之記載存有錯誤，其後更正書函
      復未合法通知，程序容有違誤。然異議人既未爭執於前述
      時地曾經警攔查，並收受本件舉發通知單（另可參卷36頁
      舉發單位章戳之記載），更隨於10日內即96年1月5日向原
      處分機關提出陳述，則此項地點記載錯誤之情事，並未產
      生任何損及或延誤異議人行使救濟權利之結果，至違規事
      實部分既已於舉發通知單上載述甚明，違反法條部分之誤
      引雖屬瑕疵，尚不致影響原舉發行政處分之效力，縱其後
      更正通知未合法送達異議人，原處分機關既已就此部分於
      裁決中重作更正，此項瑕疵應已獲補正，本件對異議人所
      為裁罰更無何違反程序之處可言。從而，異議人上開辯解
      ，均屬無據。
五、綜上所述，異議人確有拒絕接受道路交通管理處罰條例第35
    條第1項測試檢定之行為，原處分機關因而依道路交通管理
    處罰條例第35條第4項規定裁處異議人罰鍰6萬元並吊銷駕駛
    執照，核無違誤，異議人聲明異議指摘原處分不當，求予撤
    銷免罰，為無理由，應予駁回。
六、據上論斷，依道路交通案件處理辦法第19條，裁定如主文。
中　　華　　民　　國　　96　　年　　 5　　 月　　2　　日
　　　　　　　　　　　　交通法庭  法　官　盧軍傑
上正本證明與原本無異。
如不服本裁定，應於收受送達後5日內向本院提出抗告狀。
中　　華　　民　　國　　96　　年　　5 　　月　　7 　　日
                                  書記官  周怡青
